臺灣高等法院高雄分院刑事判決　　　　　九十三年度上易字第四五五號
　　上　訴　人
　　即　被　告　乙○○
　　選任辯護人　盧俊誠律師
　　　　　　　　賴玉山律師
　　　　　　　　邱佩芳律師
右上訴人因賭博案件，不服臺灣高雄地方法院九十二年度易字第二０三二號中華民國
九十三年三月十七日第一審判決（起訴案號：臺灣高雄地方法院檢察署九十二年度偵
字第六二六六號），提起上訴，本院判決如左：
      主      文
原判決關於乙○○部分撤銷。
乙○○共同以賭博為常業，處有期徒刑玖月。扣案如附表一、二所示之物，均沒收。
      事      實
一、緣乙○○為高雄縣大社鄉○○村○○路二三二之四號「財星遊藝場」之負責人（
    該遊藝場領有許可經營電子遊戲場業之營業執照），其並於民國九十二年一月間
    ，以月薪新台幣（下同）二萬六千元之代價雇用陳立言（已判刑確定）擔任店員
    。詎乙○○及陳立言二人竟共同基於賭博之犯意聯絡，自九十二年三月初某日起
    ，在上揭遊藝場之甲眾得出入之場所，擺設乙○○所有如附表一所示之賭博性電
    子遊戲機具合計四十三台，與前往該遊藝場不特定之賭客對博財物，其賭博方式
    為：凡參與賭博者，先以現金一百元向陳立言依比例開啟並設定電子遊戲機具之
    分數（即電子籌碼）後自由押賭，或以現金兌換代幣後，以代幣開設分數（例如
    以一百元可換取十枚十元代幣，再將十元代幣投入電子遊戲機具可獲取一分之分
    數供打玩，則該機台比例即為一比十），如押中，賭客可得倍數不等之分數，洗
    分後得以累計之分數，依先前現金兌換比例換算成積分後，再兌換成現金；倘賭
    客未押中，則先前以現金兌換之籌碼分數歸電子遊戲機具即乙○○所有，以此射
    倖方式計算輸贏，並由陳立言在現場負責開分、洗分及兌換現金等工作，乙○○
    、陳立言二人即以前揭方式獲取利益，並均以之為常業。嗣於九十二年三月十一
    日晚上十時五十分許，適有賭客江育評（已判刑確定），在上開遊藝場內，打玩
    「滿貫大亨」之電子遊戲機具，江育評結束打玩後，以所餘分數一百八十分（起
    訴書誤為一千八百分）及代幣十枚（包含前述分數，合計可換回一千九百元）向
    陳立言要求洗分，陳立言遂將現金一千九百元裝入香菸盒中，隨即前往該店內廁
    所，將裝有現金之香菸盒置於馬桶水箱上，待陳立言放置好香菸盒後，江育評隨
    即前往廁所中拿取該香菸盒，並取出香菸盒中之現金一千九百元清點時，為在場
    埋伏之警員阮冠博當場查獲，並自江育評身上扣得賭博所得之現金一千九百元及
    裝賭資用之香菸盒一個，及在該遊藝場內扣得乙○○所有如附表一所示之賭博性
    電子遊戲機具四十三台（含ＩＣ板四十四塊）、附表二所示在兌換籌碼處之財物
    及供其營業所用之物。
二、案經高雄縣政府警察局仁武分局移送台灣高雄地方法院檢察署檢察官偵查起訴。
      理      由
甲、證據能力有無之判定：
    被告之選任辯護人雖指稱：同案被告江育評於警訊之自白，係屬被告以外之人於
    審判外所為之陳述，依法自無證據能力。且依司法院大法官會議釋字第五八二號
    解釋所示，同案被告江育評於警訊之自白，並未經以證人身分具結，並於審判中
    接受被告之詰問，是其警訊中之自白，自無證據能力甚明云云。惟查同案被告江
    育評於警訊中自白賭博犯罪，而於偵查中及原審已改稱其並未參與賭博等情，先
    後之陳述不符。然江育評於警訊中所為之陳述係出於自由意志未受外力不當影響
    ，且全程連續錄音，相較偵審中因被告乙○○在場，改稱未參與賭博云云，顯見
    其心理壓力受外人之影響，其先前之陳述具有較可信之特別情況，且為證明犯罪
    事實存否所必要者，依刑事訴訟法第一百五十九條之二之規定，自得為證據。況
    查同案被告江育評於原審審理中已供述未參與本件賭博，被告乙○○於原審審理
    時對於江育評於原審審理時之上開供述，亦未表示意見，但審訊問其對於江育評
    於警訊之供述有何意見？被告乙○○則表示，江育評警訊之供述不實在等情（見
    原審卷第二五一頁）。查釋字第五八二號解釋僅在強調審判中如被告對他人不利
    供述有意見時，應保障其對質詰問權，但並非先前陳述亦須經詰問始有證據之適
    格。否則被告以外之人在警局之陳述，幾無可能經由被告詰問，則同法第一百五
    十九條之二豈不成具文？被告乙○○於原審對於江育評於原審對其有利之供述既
    未表示意見，並對江育評於警訊之供述已表示不實在，其雖未請求原審讓其對江
    育評進行詰問，實因江育評已作有利其之供述，但尚難憑此認江育評於警訊之供
    述，未經其結問而無證據能力。被告乙○○於本院審理時聲請傳訊江育評進行詰
    問，惟江育評因所在不明，經本院傳拘未能到庭，有高雄縣政府警察局仁武分局
    檢還拘提江育評未著之拘提在卷可考。依同法第一百五十九條之三第三款之規定
    ，江育評於警訊之供述，自有證據能力，被告之選任辯護人認江育評警訊中之供
    述，未經被告詰問，即不得作為證據，顯有誤會，先予敘明。
乙、認定被告犯罪之依據：
  一、訊據上訴人即被告乙○○（下稱被告）固不否認其為財星遊藝場之負責人，及
      扣案如附表一、二所示之物均為伊所有之事實，矢口否認有何右揭賭博犯行，
      辯稱：財星遊藝場是合法電子遊樂場，不可兌換現金，伊沒有經營賭博場所云
      云。惟查：
  （一）右揭被告乙○○所經營財星遊藝場確有擺設如附表一所示之賭博性電子遊戲
        機具，且於右揭時地，同案被告江育評打玩賭博性機台後要求洗分，共同被
        告陳立言遂將現金一千九百元裝於香菸盒內，再由江育評至廁所內拿取時，
        為警當場查獲之事實，業據同案被告江育評於警訊時供承：伊是打玩滿貫大
        亨電玩，伊先以現金一千元更換十元代幣自行投入機台，以一比十方式與機
        具對賭，不玩時以螢幕上累積分數向陳立言要求洗分，當時伊機台上剩餘一
        百八十分，且身上有十枚代幣就一併要求洗掉，陳立言就將一千九百元現金
     放在香菸盒內拿到廁所馬桶上，並暗示伊進去拿，伊進去廁所拿錢時就被警
        察當場查獲等語明確（見警卷第八、九頁），且證人即本案查獲員警阮冠博
        於偵查及原審審理中均證述：因上級指示要加強取締轄區內電玩店有賭博情
        事，伊事先有假裝賭客去財星遊戲場察看，有看到客人向服務生示意要兌換
        現金，服務生就把現金放入香菸盒內，拿到廁所放，再由賭客去廁所拿，後
        來伊查獲當天，伊看到江育評喊洗分，陳立言去機台看分數後，回到櫃臺將
        錢裝入香菸盒內，再走到廁所，陳立言從廁所出來時，有用眼神向江育評示
        意，江育評就走入廁所，我們進去廁所看到江育評手拿香菸盒並在數鈔票等
        語甚詳（偵查卷第四一、四二頁，原審卷第二四四、二四五頁），而卷附警
        員所拍攝蒐證錄影帶一卷，於偵查中經勘驗結果：（第三片段）於九十二年
        三月十一日晚上十時四十五分許，警員進入廁所內，查獲江育評手持現金一
        千九百元（一千元一張、二百元二張、一百元五張）及香菸盒一個，江育評
        並自稱兌現之現金有一千九百元等情（見偵查卷第五十一頁），於原審審理
        中經原審再次勘驗，上揭勘驗結果均屬實，是被告江育評就其打玩賭博性電
        子遊戲機具後，向陳立言要求兌換現金之過程，與證人阮冠博證述之情節與
        蒐證錄影帶所拍攝查獲結果均相符，自堪採信。此外，復有查獲現場照片二
        十七張，及扣案被告乙○○所有如附表一所示之賭博性電子遊戲機具合計四
        十三台（含ＩＣ板四十三塊）、附表二所示供被告乙○○經營賭博性電子遊
        戲場所用之物，及在被告江育評身上查扣之賭金一千九百元與煙盒一個可資
        佐證。
  （二）同案被告江育評嗣後於偵查及原審審理中雖改供稱：伊當時只是去玩，沒有
        換現金，警訊時警察很兇，伊很緊張，警察向伊說做完筆錄就可以回家云云
        ，辯護人則辯稱：江育評於警訊時，警員未告知夜間可以不同意受訊問，且
        伊認為江育評事先有與警員達成某種承諾，故江育平警訊筆錄有瑕疵云云。
        惟查，原審訊問江育評其於警訊中已自白犯行，為何嗣後翻異前詞？江育評
        僅空泛供稱：警員訊問時很兇，伊緊張云云，並未陳述警員於訊問時有何具
        體之刑求、脅迫或利誘等情事，且經原審勘驗江育評之警訊錄音帶結果：「
        負責訊問之警員王俊凱有依法告知刑事訴訟法第九十五條相關權利，且於本
        案訊問前，江育評向警員陳稱：是否一定要罰二千元？是否要跑法院？伊很
        合作等語，警員則回答：這不是他能決定，必須由法官裁量，一般至少跑一
        次法院，這是法律規定，我們會盡量讓你早點走等語後，警員開始訊問犯罪
        事實，並告知被告江育評是否同意夜間訊問，江育評回答同意，江育評回答
        之內容與警訊筆錄相符，有連續錄音。」（見原審九十二年十二月九日準備
        程序筆錄），是足認江育評在警員訊問時，已同意於夜間訊問，警員並已告
        知其所觸犯之罪名、可能遭受之處罰後，江育評始詳細供述其打玩賭博性電
        子遊戲機具及兌現賭金之過程，警員訊問時均依法而為，並無刑求、脅迫或
        利誘等情事，是江育評於偵查中及原審翻異前詞，意在脫罪，其警訊之供述
        ，自較為可採。江育評於警訊所為之陳述，雖與其原審審判中之供述不符，
        然其警訊中之陳述，具有較可信之特別情況，且為證明犯罪事實存否所必要
        者，依刑事訴訟法第一百五十九條之二之規定，自得採為認定被告犯罪之證
        據。
  （三）被告乙○○為財星遊藝場負責人，並無其他工作，業據被告乙○○供承屬實
   ，而同案被告陳立言則受僱於被告乙○○，擔任該遊藝場之店員，負責看管
        店面及洗分兌換現金等工作，亦據陳立言供明在卷。而依扣案如附表一所示
        賭博性電子遊戲機具已達四十三台，及附表二所示供被告乙○○營業所用之
        物，足認被告乙○○經營此賭博性電子遊戲場，有一定之規模，且於賭客即
        江育評要求兌換賭金時，陳立言先將賭金裝入香菸盒內，並由賭客自行至廁
        所馬桶拿取之方式，以避免警方查緝，是被告乙○○及同案被告陳立言均係
        以擺設賭博性電子遊戲機具與賭客從事賭博行為，且其等二人並均以之為常
        業之事實，應可認定。被告乙○○雖提出財星遊藝場有合格之營利事業登記
        證，及相關檢修設備證書等為證，惟此僅能證明被告乙○○係經許可營業電
        子遊戲場，並不能反證其未以賭博性電子遊戲機具，而與賭客從事賭博之犯
        行。是綜上所述，被告乙○○所辯上情，無非卸責之詞，不足採信。又證人
        阮冠博於偵查中及原審均證述，因上級指示要加強取締轄區內電玩店有賭博
        情事，伊事先有假裝賭客去財星遊戲場察看，有看到審人向服務生示意要兌
        換現金，服務生就把現金放入香菸盒內，拿到廁所放，再由賭客去廁所，拿
        後來伊查獲當天，伊看到江育評喊洗分，陳立言去機台看分數後，回到櫃臺
        將錢裝入香菸盒內，再走到廁所，陳立言從廁所出來時，有用眼神向江育評
        示意，江育評就走入廁所，我們進去廁所看到江育評手拿香菸盒並在數鈔票
        等語甚詳（偵查卷第四一、四二頁、原審卷第二四四、二四五頁）。同案被
        告江育評於警訊供述：現場的機檯都可以洗分兌換現金，有贏就換錢，我跟
        陳立言洗分換現金已經很多次了等語（見警卷第九頁），足見被告係自九十
        二年三月初某日起，至同年三月十一日止，有於右述時地，擺設附表一所示
        賭博性電子遊戲機具，與不特定之賭博財物，且以之為常業，甚為明確。本
        件事證明確，被告之犯行，堪以認定。
丙、論罪科刑之依據：
    核被告所為，係犯刑法第二百六十七條之常業賭博罪。又被告與陳立言間，就前
    開常業賭博犯行，有犯意聯絡及行為分擔，均為共同正犯。原審予以被告論科，
    固非無見，惟查被告自九十二年三月初某日起，至同年三月十一日止，於右述時
    地，擺設附表一所示賭博性電動機具，與不特定賭客賭博財物之常業賭博犯行，
    已如前述。而原判決未於理由欄內說明其所憑認定之依據，自屬理由不備，自有
    未合。被告上訴意旨，仍執前詞，否認犯罪，固無足取，然原審此部分判決，既
    有上述可議，自應由本院將原審此部分判決撤銷改判。審酌被告尚無犯罪前科，
    有臺灣高等法院被告全國前案紀錄表在卷可稽。其以賭博性電子機具，從事賭博
    行為，敗壞社會善良風氣，助長僥倖心理，固屬非是，惟念其罹患右髖陳舊性骨
    折，引致右髖關節缺血性壞死等症，有大千醫院出具之診斷證明書一紙在卷可考
    ，健康情況不佳等一切情狀，量處如主文第二項所示之刑，以資懲儆。扣案如附
    表一所示賭博性電子遊戲機具合計四十三台（含ＩＣ板四十四塊）及附表二編號
    一至編號七所示之物，均為被告乙○○所有，且為供賭博之器具，或在兌換籌碼
    處之財物，均應依刑法第二百六十六條第二項規定，均宣告沒收。扣案如附表二
    編號八至編號十一所示之物，均為被告乙○○所有，業據被告乙○○供承屬實，
    且為供被告乙○○犯罪所用之物，應依刑法第三十八條第一項第二款規定，均宣
    告沒收。
據上論斷，應依刑事訴訟法第三百六十九條第一項前段、第三百六十四條、第二百九
十九條第一項前段，刑法第二十八條、第二百六十七條、第二百六十六條第二項、第
三十八條第一項第二款，罰金罰鍰提高標準條例第一條前段，判決如主文。
本案經檢察官彭南雄到庭執行職務。
中    華    民    國        九十三      年     十一     月     三十     日
                              臺灣高等法院高雄分院刑事第三庭
                                  審判長法官  周賢銳
                                        法官  黃建榮
                                        法官  謝宏宗
右正本證明與原本無異。
不得上訴。
                                      書記官  賴梅琴
中    華    民    國        九十三      年     十二     月      二      日
附錄：本判決論罪科刑法條：
刑法第二百六十七條
以賭博為常業者，處二年以下有期徒刑，得併科一千元以下罰金。
                                                                      Ｈ
附表一：
┌──┬──────────┬──────────────┐
│編號│賭博性電子遊戲機具  │數   量                     │
├──┼──────────┼──────────────┤
│一  │金蘋果              │二台（含ＩＣ板二塊）        │
├──┼──────────┼──────────────┤
│二  │超世紀賓果          │二台（含ＩＣ板二塊）        │
├──┼──────────┼──────────────┤
│三  │金牌虎王            │一台（含ＩＣ板一塊）        │
├──┼──────────┼──────────────┤
│四  │賽車風雲            │一台（含ＩＣ板一塊）        │
├──┼──────────┼──────────────┤
│五  │金龍鳳              │一台（含ＩＣ板一塊）        │
├──┼──────────┼──────────────┤
│六  │金象王              │一台（含ＩＣ板一塊）        │
├──┼──────────┼──────────────┤
│七  │超級神龍            │一台（含ＩＣ板一塊）        │
├──┼──────────┼──────────────┤
│八  │超級列車            │一台（含ＩＣ板一塊）        │
├──┼──────────┼──────────────┤
│九  │黃金夜總會          │一台（含ＩＣ板一塊）        │
├──┼──────────┼──────────────┤
│十  │瑪琍天地            │一台（含ＩＣ板一塊）        │
├──┼──────────┼──────────────┤
│十一│黑輪伯              │一台（含ＩＣ板一塊）        │
├──┼──────────┼──────────────┤
│十二│超級楚漢            │一台（含ＩＣ板一塊）        │
├──┼──────────┼──────────────┤
│十三│賽馬二人座          │一台（含ＩＣ板二塊）        │
├──┼──────────┼──────────────┤
│十四│台灣大老二          │一台（含ＩＣ板一塊）        │
├──┼──────────┼──────────────┤
│十五│王牌對決            │一台（含ＩＣ板一塊）        │
├──┼──────────┼──────────────┤
│十六│益智篇              │二台（含ＩＣ板二塊）        │
├──┼──────────┼──────────────┤
│十七│滿貫大亨            │八台（含ＩＣ板八塊）        │
├──┼──────────┼──────────────┤
│十八│五ＰＫ              │二台（含ＩＣ板二塊）        │
├──┼──────────┼──────────────┤
│十九│樂透巨星            │七台（含ＩＣ板七塊）        │
├──┼──────────┼──────────────┤
│廿  │動物奇觀            │四台（含ＩＣ板四塊）        │
├──┼──────────┼──────────────┤
│廿一│中華迷十三          │二台（含ＩＣ板二塊）        │
├──┼──────────┼──────────────┤
│廿二│神燈                │一台（含ＩＣ板一塊）        │
├──┴──────────┼──────────────┤
│        合    計          │四十三台（含ＩＣ板四十四塊）│
└─────────────┴──────────────┘
附表二：
┌──┬──────────┬───────┬─────────────┐
│編號│物  品  名  稱      │數   量       │扣  案  地  點            │
├──┼──────────┼───────┼─────────────┤
│一  │財星遊藝場送分單    │一本          │一樓櫃檯                  │
├──┼──────────┼───────┼─────────────┤
│二  │財星遊藝場寄分單    │一本          │同右                      │
├──┼──────────┼───────┼─────────────┤
│三  │櫃檯內賭資現金      │一萬八千九百元│同右                      │
├──┼──────────┼───────┼─────────────┤
│四  │代幣                │三千一百三十枚│同右                      │
├──┼──────────┼───────┼─────────────┤
│五  │一分寄分卡          │三十張        │同右                      │
├──┼──────────┼───────┼─────────────┤
│六  │五分寄分卡          │二十張        │同右                      │
├──┼──────────┼───────┼─────────────┤
│七  │十分寄分卡          │三十張        │同右                      │
├──┼──────────┼───────┼─────────────┤
│八  │監視器主機          │一台          │二樓客廳                  │
├──┼──────────┼───────┼─────────────┤
│九  │監視器螢幕          │一台          │二樓客廳                  │
├──┼──────────┼───────┼─────────────┤
│十  │日報表              │八十六張      │三樓主臥室抽屜內          │
├──┼──────────┼───────┼─────────────┤
│十一│帳簿                │三本          │三樓主臥室抽屜內          │
└──┴──────────┴───────┴─────────────┘
                                                                      Ｈ
